【裁判字號】    95,交聲,650
【裁判日期】    950731
【裁判案由】    交管條例聲異
【裁判全文】
臺灣板橋地方法院交通裁定            95年度交聲字第643號
原處分機關  交通部公路總局臺北區監理所板橋監理站
受處分人即
異  議  人  甲○○
上列異議人因不服原處分機關於民國九十五年四月二十一日所為
板監裁字第裁四一－Ｃ00000000號、裁四一－Ｃ000
00000號違反道路交通管理事件裁決書所為處分，經聲明異
議，本院裁定如下：
    主  文
原處分撤銷。
甲○○汽車駕駛人，行經有燈光號誌管制之交岔路口闖紅燈，處
罰鍰新臺幣壹仟捌佰元，並記違規點數參點。
甲○○汽車駕駛人，有行經有燈光號誌管制之交岔路口闖紅燈之
行為，經交通勤務警察制止時，不聽制止而逃逸，處罰鍰新臺幣
參仟元，並記違規點數壹點。
    理  由
一、原處分意旨略以：異議人即受處分人甲○○所有之車號ＳＦ
    ８－２５８號輕型機車，於民國九十三年八月十七日十八時
    十一分許，行經設有燈光號誌管制之臺北縣永和市○○路與
    永貞路（過了福和路路口後，永貞路即改稱為竹林路）交岔
    路口時，該機車行車方向（福和路上由東往西方向）之行車
    管制燈號顯示為紅燈，ＳＦ８－２５８號輕型機車女駕駛未
    能遵守號誌警示，闖紅燈違規右轉永貞路，經站立於該路口
    之臺北縣政府警察局永和分局交通分隊執勤員警鳴笛制止並
    揮動閃光棒，以手勢指揮示意該車輛停靠路旁，惟該女駕駛
    未予理會且未減速，逕自紅燈右轉永貞路駛離，執勤員警遂
    記下車種、車號及顏色並查詢車籍資料無誤後，依道路交通
    管理處罰條例第七條之二第一項第一款掣單，各以北縣警交
    字第Ｃ00000000號、Ｃ00000000號違反道
    路交通管理事件通知單逕行舉發，車號ＳＦ８－２５８號機
    車所有人甲○○有道路交通管理處罰條例第五十三條以及同
    條例第六十條第一項之違規行為，異議人甲○○收到舉發通
    知單後，於九十三年九月十四日向原處分機關（交通部公路
    總局臺北區監理所板橋監理站）提出申訴，原處分機關嗣於
    九十五年四月二十一日各依同條例第五十三條（贅引第一項
    ）及違反道路交通管理事件統一裁罰基準及處理細則規定裁
    處罰鍰新臺幣四千五百元，並依同條例第六十三條第一項第
    三款（漏引第三款）規定，記違規點數三點；以及依同條例
    第六十條第一項及違反道路交通管理事件統一裁罰基準及處
    理細則規定裁處異議人罰鍰新臺幣六千元，並依同條例第六
    十三條第一項第一款（漏引第一款）記違規點數一點。
二、異議意旨略以：本車雖有行經此路段，但並未有紅燈右轉，
    以及看到有員警以手勢指揮而不聽制止即離去之行為，卻於
    九十三年九月三日收到兩張紅單，並已於九十三年九月十四
    日申訴，卻未收到回覆，且伊遭舉發之車牌號碼ＳＦ８－２
    ５８號機車係輕型機車，永和分局之回函上卻記載重型機車
    是否執勤員警有記錯或看錯車號之虞，且本件亦無照片為證
    足以證明異議人有何違規之處，無故遭受裁罰，自有未服。
    為此聲明異議，請求撤銷原處分云云。
三、按道路交通管理處罰條例第五十三條、第六十條、第六十三
    條雖於九十四年十二月二十八日總統華總一義字第０９４０
    ０２１２５８１號令修正公布，並於九十五年六月二十三日
    行政院以院臺交字第０９５００８７６８５號令發布，定自
    九十五年七月一日施行；惟依九十四年二月五日總統華總一
    義字第０９４０００１６８４１號令，制定公布並自九十五
    年二月五日開始施行之行政罰法第五條，明定「行為後法律
    或自治條例有變更者，適用行政機關最初裁處時之法律或自
    治條例」。本件違規行為發生於九十三年八月十七日，原處
    分機關裁決時間為九十五年四月二十一日，道路交通管理處
    罰條例第五十三條、第六十條、第六十三條固已修正，然尚
    未施行，原處分機關各依修正前之規定裁處，並無違誤；又
    觀諸行政罰法第五條之規定，本院審理本件交通裁決案件，
    應適用行政機關最初裁處時之法律，即修正前（九十年一月
    十七日修正公布施行）道路交通管理處罰條例第五十三條、
    第六十條、第六十三條（以下所稱均為修正前）規定處理，
    合先敘明。按汽車駕駛人，行經有燈光號誌管制之交岔路口
    闖紅燈者，處新臺幣（下同）一千八百元以上五千四百元以
    下罰鍰，並計違規點數三點；再按汽車駕駛人，駕駛汽車有
    違反本條例之行為，經交通勤務警察或依法令執行交通稽查
    任務人員制止時，不聽制止或拒絕停車接受稽查而逃逸者，
    除按各該條規定處罰外，處三千元以上六千元以下罰鍰，並
    計違規點數一點；道路交通管理處罰條例第五十三條、第六
    十條第一項及第六十三條第一項第一款、第三款分別定有明
    文。末按二以上違反道路交通管理之行為，應分別處罰，違
    反道路交通管理事件統一裁罰基準及處理細則第三條前段亦
    明文規定之。又按道路交通管理處罰條例所定罰鍰之處罰，
    行為人接獲違反道路交通管理事件通知單後，於應到案日期
    前內得不經裁決，逕依第九十二條第三項之罰鍰基準規定，
    向指定之處所繳納結案；不服舉發事實者，應於應到案日期
    前內，向處罰機關陳述意見；其不依通知所定期限前往指定
    處所聽候裁決，且未依規定期限繳納罰鍰結案或向處罰機關
    陳述意見者，處罰機關得逕行裁決之，道路交通管理處罰條
    例第九條定有明文。
四、異議人即受處分人甲○○固於本院訊問時固坦承其於上揭時
    間有駕駛車牌號碼ＳＦ８－２５８號輕型機車，由東往西行
    經臺北縣永和市○○路與永貞路處之事實，惟矢口否認有何
    違反道路交通管理處罰條例之行為，辯稱：「當天接小孩下
    課，當天下雨天，穿著雨衣，行經福和路口時，聽到有人在
    咆哮、叫罵，但是不知道是怎麼一回事，我停車看著那個人
    站在原地叫罵，旁邊就有一個人揮手示意我快走˙˙˙我當
    時並沒有闖紅燈，是旁邊的那個人揮手示意要我走，我才在
    紅燈的地方右轉，我當時都不知道那兩個人是否有警務人員
    在內」，因此質疑本件之舉發有誤云云。經查：異議人於九
    十三年八月十七日十八時十一分許，行經設有燈光號誌管制
    之臺北縣永和市○○路與永貞路交岔路口時，該機車行車方
    向（福和路上由東往西方向）之行車管制燈號顯示為紅燈，
    異議人未能遵守號誌警示，闖紅燈違規右轉永貞路，且經站
    立於該路口之臺北縣政府警察局永和分局交通分隊執勤員警
    鳴笛制止並揮動閃光棒，以手勢指揮示意該車輛停靠路旁，
    惟該女駕駛未予理會且未減速，逕自紅燈右轉永貞路駛離乙
    情，業據證人即當時在場執勤警員施育昇於本院經具結後證
    稱：「我當時是穿著肩部是藍色，腹部及背部是紅色的反光
    背心，背心上的肩部及背部都有『交警』字樣，我當時攜帶
    指揮棒、哨子，只要有違規情事即攔查，之後攔查該原，該
    員不聽制止，停車接受稽查，隨即由福和路紅燈右轉往永貞
    路‧‧‧當時攔查該員，該員完全沒有停下，也沒有放慢速
    度，因為我站在福和路與永貞路的路口旁邊，是站在馬路上
    ，該員由我前面約三、四公尺處騎過，我當時有揮動閃光指
    揮棒並有吹哨子還有手勢，我在等該員攔查不停之後，立即
    記下該員所騎成之車種、車號及顏色，我確定我當時視線並
    沒有受到阻礙，也不可能誤記別人的車號」、「當時協勤的
    還有兩位義交，他們並沒有什麼讓我印象深刻的舉動」等語
    （見本院九十五年六月二日訊問筆錄）綦詳，並證稱：「（
    當時還有別人在你攔停的時候，示意要攔停的人離開？）沒
    有，義交也不會做這樣的事」等語明確。查異議人於本院訊
    問時供承當天確有在罰單所載之違規時間經過罰單所載之違
    規地點，且曾在紅燈的地方右轉乙節，核與證人施育昇上開
    證述之情節，尚稱一致，且異議人既自稱當天無法確認有無
    警務人員在場，顯然無從肯定揮手之人是否為指揮交通之執
    勤人員，自無從託詞於無從查證之人，諉稱係依循該不詳人
    士之手勢而導致違規。至異議人因永和分局之回函上，將其
    所有之ＳＦ８－２５８號「輕型機車」誤載為「重型機車」
    ，而質疑是否為執勤員警錯記車號等情，觀諸該書函內容中
    主旨之記載亦為「輕型機車」，且僅在該書函說明二第八行
    中之記載有誤載為「重型機車」之情形，並經該分局去函至
    原處分機關更正，且於原舉發通知單中亦記明廠牌、顏色、
    種類為「三陽、綠色」、「輕機」，有原舉發通知單影本二
    紙、北縣警永裁字第０９５０００９５８６號、北縣警永裁
    字第０９５００１３３２４號臺北縣政府警察局永和分局書
    函各一份在卷可按，顯示僅係覆函有部分誤載，無從執以認
    定值勤人員有所誤認，且衡諸該警員係依法執行公務，其與
    異議人並不認識，亦無任何嫌隙可言，此經該警員到庭陳明
    在卷，該警員更不至甘冒涉犯偽證罪之風險，蓄意構陷異議
    人有此違規為是。故該警員上述之證言應可採信，已堪認定
    異議人確有上開之違規事實無訛，異議人猶以前詞置辯，尚
    無足取。
五、綜上所述，本件異議人駕駛輕型機車行經有燈光號誌管制之
    交岔路口闖紅燈之違規事實，已臻明確。舉發單位之執勤員
    警製單逕行舉發，原處分機關對於異議人予以裁罰，固屬有
    據。惟本件舉發違反道路交通管理事件通知單所定之應到案
    日期為九十三年九月十六日，而異議人曾於九十三年九月十
    四日向原處分機關交通部公路總局臺北區監理所提出申訴，
    有其申訴書影本一份附卷可稽，是異議人既已依照上揭道路
    交通管理處罰條例第九條規定，於應到案日期前向原處分機
    關提出申訴，原處分機關嗣仍對異議人裁處最高額罰鍰，乃
    有未洽，其處分尚有瑕疵，即有未洽。異議人否認有闖紅燈
    、不聽制止逃逸之違規行為，雖無理由，惟原處分機關所為
    之裁決處分既有上揭違失，爰將原處分撤銷之，並自為裁定
    如主文第二、三項所示，以臻適法。
據上論斷，應依道路交通案件處理辦法第二十條前段，裁定如主
文。
中    華    民    國    95    年    7     月    31    日
                        交通法庭法  官  王偉光
以上正本證明與原本無異
如不服本裁定應於送達後5日內向本院提出抗告狀
                                書記官  陳怡君
中    華    民    國    95    年    7     月    31    日


司法院資訊處製作；財團法人民間司法改革基金會備份。
